【裁判字號】    94,易,586
【裁判日期】    950307
【裁判案由】    傷害
【裁判全文】
臺灣屏東地方法院刑事判決               94年度易字第586號
公  訴  人  臺灣屏東地方法院檢察署檢察官
被      告  丁○○
上列被告因傷害案件，經檢察官提起公訴（93年度偵字第5661號
），本院判決如左︰
    主  文
丁○○傷害人之身體，處有期徒刑肆月，如易科罰金，以佰元
折算壹日。未扣案之菜刀壹把沒收。
    事  實
一、丁○○於民國93年9 月21日6 時許，在屏東縣屏東市光大巷
    59號之9 住處內，與甲○○因冰箱買賣處理問題發生爭執，
    丁○○竟基於傷害人身體之犯意，至廚房拿取菜刀1 把（未
    扣案），朝甲○○身上砍殺多刀，致甲○○受有頭部外傷併
    兩處撕裂傷大出血及腦水腫、左側肱骨轉子骨折、右前臂挫
    傷及瘀血、背部挫擦傷等之傷害。
二、案經屏東縣警察局屏東分局移請及甲○○訴請臺灣屏東地方
    法院檢察署檢察官偵查起訴。
    理  由
一、關於證據能力之意見：
  (一)告訴人甲○○、證人乙○○等於檢察官偵查中經具結所為之
    證述，被告丁○○未曾釋明上開證述有何顯不可信之情況，
    是渠等於偵查中之證言依刑事訴訟法第159 條之1 第2 項之
    規定，自得為證據。又告訴人甲○○於警詢時及檢察事務官
    調查時之陳述，其性質雖亦屬傳聞證據，且查無符合刑事訴
    訟法第159 條之1 至之4 之情形，惟其於警詢時及檢察事務
    官調查時所為之上開陳述，業經於本院於審判程序時予以提
    示並告以要旨，且各經檢察官、被告表示意見，當事人已知
    上述筆錄乃傳聞證據，且均未於言詞辯論終結前對該等筆錄
    內容異議，是其於警詢時及檢察事務官調查時之陳述，依刑
    事訴訟法第159 條之5 之規定，得為證據。
  (二)再卷附之寶建醫院驗傷診斷書1 紙，雖係被告以外之人於審
    判外所為之書面陳述，屬於傳聞證據，然檢察官、被告丁○○均同意作為證據，且本院審酌該書面陳述作成之情況，未
    見有何不適當之情形，故依刑事訴訟法第15 9條之5 第1 項
    之規定，得為證據。又卷附之寶建醫院93年12月6 日（）
    寶建醫字第4400號函附之告訴人住院病歷1份 ，雖亦係被告
    以外之人於審判外所為之書面陳述，屬於傳聞證據，然該等
    文書之製作，係醫護人員於例行性之醫療過程中所須製作之
    紀錄文書，且無不可信之情況，故依刑事訴訟法第159 條之
    4 第2 款之規定，得為證據，合先敘明。
  (三)另證人、鑑定人依法應具結而未具結者，其證言或鑑定意見
    ，不得作為證據，刑事訴訟法第158 條之3 定有明文。又92
    年2 月6 日修正公布，於同年9 月1 日起施行之刑事訴訟法
    第158 條之2 規定：「證人、鑑定人依法應具結而未具結者
    ，其證言或鑑定意見，不得作為證據」，是自92年9 月1 日
    起，證人除有同法第186 條第1 項規定不得令具結之情形外
    ，均應令具結，否則其證言即不具證據能力，不得採為判決
    基礎。而被害人乃被告以外之第三人，本質上屬於證人，其
    陳述被害經過時，亦應依上揭人證之法定偵查、審判程序具
    結陳述，方得作為證據，最高法院著有93年度台上字第6578
    號判決意旨可資參照。查告訴人甲○○分別於94年1 月20日
    、94年6 月16日偵查中陳述時（見偵卷第56頁、第73頁）未
    經具結，且其無依法不得令具結之情形，揆諸上揭說明，其
    於偵查中之上開陳述，不得作為證據。
二、訊據被告丁○○於本院審理時固坦承曾因冰箱之事與告訴人
    甲○○發生糾紛之事實，惟矢口否認有何傷害之犯行，辯稱
    ：伊是拿水果刀嚇唬告訴人，伊沒有傷害告訴人云云。經查
    ，上揭被告所為之傷害犯行，業據告訴人甲○○於警詢時指
    稱：伊是93年9 月21日（筆錄誤載為20日）上午6 點，在屏
    東市鵬程里光大巷59之9 號屋內被丁○○拿刀殺傷，當時是
    因為伊和丁○○之前冰箱買賣糾紛，所以伊才到丁○○的家
    裡和他理論，丁○○當時拿了1 把刀將伊的頭部殺傷，鄰居
    乙○○都有看見丁○○傷害伊的經過情形，伊的頭部兩處撕
    裂傷還有腦震盪水腫還有大量出血，左手臂骨折及左前臂挫
    傷，背部受刀傷，伊有到寶建醫院就醫，有寶建醫院診斷書
    等語（見警卷第3 頁）；其於檢察事務官調查時指稱：93年
    9 月21日早上7 點在他（即被告）屏東市光大巷59號之9 大
    門口發生，伊問他冰箱要如何處理，他有開門叫伊去客廳坐
    ，談沒幾句他就發火，他去廚房拿菜刀，伊見情形不對準備
    要跑，走到門口時伊拖著凳子擋他的刀子，他把伊撞倒拿刀
    背砍伊10幾下，後他又拿菜刀砍伊頭頂及左手臂斷了、右手
    瘀清，後乙○○打電話送伊就醫等語（見他卷第2 頁）；其
    於檢察官偵查中結證稱：93年9 月21日早上7 點左右，伊去
    找丁○○問他退冰箱時有沒有和和氣氣，他說1 個月前就退
    了，伊問他為什麼退冰箱這麼不和氣，丁○○情緒很不穩定
    ，伊站起來就準備要走了，他就拿刀要砍伊，伊就拿他桌上
    的碗來擋，伊就往外跑，在鐵拉門附近丁○○先把伊壓在地
    上，他就拿刀背砍伊10幾下，後來就拿刀正面砍伊頭部3 大
    刀，伊就跑出去喊救命等語（見偵卷第43頁）；其於本院審
    理時結證稱：93年9 月21日早上6 時許有去丁○○家，跟他
    要講說冰箱的事情，伊敲門後丁○○就打開門叫伊進去，伊
    就問他說退冰箱時是否有說對伊不好聽的話，丁○○大概聽
    錯了，就去找菜刀來，伊就趕快要走出去，他就追上伊把伊
    壓在地上，就拿菜刀砍伊，伊的頭就流了很多血，是乙○○
    幫伊叫救護車，伊就在樹下等救護車，伊的頭被砍了10幾刀
    ，警察都沒有來現場，是後來伊出院後才去報案的，丁○○
    是拿刀背砍伊的頭10幾刀後，後來再拿刀刃砍伊頭部3 刀，
    背後是刀刃砍伊2 刀，乙○○有看到菜刀，也有看到伊受傷
    的情形，但是沒有看到伊被砍的過程，丁○○所拿的刀不是
    扣案的水果刀，是菜刀，扣案之水果刀是丁○○自己拿給警
    察的，但是該刀經檢驗後沒有血跡反應，丁○○的冰箱已經
    還伊了，伊也退他錢，伊被砍的時候冰箱已經退了約有1 個
    月，伊是去找丁○○問說退冰箱時雙方有無和和氣氣的，丁○○有把伊壓在地上，之後再砍伊，伊被丁○○壓在地上沒
    有想要推開他，伊沒有力氣，後來伊用腳撐起來逃命，伊的
    右手臂整個都發暈黑，左手有骨折等語（見本院卷第62頁反
    面至第63頁正面）。核與證人乙○○於偵查中結證稱：93年
    9 月21日早上甲○○來敲伊的門說她受傷了，叫伊幫她叫救
    護車，甲○○當時頭上有流血，其他的部位伊沒有注意看，
    伊就幫她叫救護車，渠等如何發生衝突的伊不知道，當時丁○○沒有追出來，是伊在打行動電話時，他才走出來，他沒
    講什麼話也沒有什麼反應，當時甲○○沒有說她是如何受傷
    的，她只叫伊打電話，當天稍早之前甲○○沒有去伊家問丁○○的住處等語（見偵卷第44頁）；其於本院審理時結證稱
    ：93年9 月21日當天伊在家中，甲○○跑來伊家說她受傷，
    叫伊打電話叫救護車，甲○○本來想進來，伊看她身上有血
    不敢讓她進來，甲○○當天受傷前沒有去伊家，伊打完電話
    後，有看到丁○○出來，但是伊沒有注意看他手上有無拿東
    西，打完電話後伊就進門去，伊沒有看到甲○○遭丁○○砍
    傷的過程，當時伊看到甲○○頭上有流血，其他部分沒有注
    意，甲○○叫伊打電話後，她在馬路上等救護車，伊打完電
    話後就進屋沒有對甲○○作什麼處理，沒有看到丁○○繼續
    追罵、砍殺甲○○，伊住在丁○○對面，伊叫完救護車後，
    只有看到丁○○在門口附近罵人，沒有看到丁○○追甲○○
    ，伊只有打電話，看到甲○○受傷而已，伊在家裡沒有聽到
    甲○○喊救命，伊是直到甲○○來伊家門口叫伊打電話，伊
    才知道她受傷，當天丁○○可以自行走路，他是自己走出來
    的，案發當時丁○○自己可以走動，（他是）獨居，自己可
    以騎腳踏車出去買東西吃，當時沒有人照顧他的生活起居，
    自己吃東西等語（見本院卷第63頁反面至第64頁正面），及
    證人吳亨泉於本院審理時結證稱：伊沒有看到渠等打架的過
    程，伊在某1 天早上6 點多出去買早餐，回來時候看到甲○○手抱著頭，頭在流血，伊問其他旁觀者，為何不叫救護車
    ，他們說救護車有叫，但是還沒到場，伊就跑回家拿毛巾給
    甲○○按頭止血，伊拿毛巾給甲○○後就帶女兒上學了，丁○○站在他家門口，甲○○站在丁○○所在地的對街，距離
    不到50公尺，伊在場時有聽到甲○○大喊丁○○拿刀砍她的
    頭，丁○○沒有講話，就站在他家門口，伊沒有注意丁○○
    有無拿刀，丁○○當時可以自己行走，伊送女兒上學回到現
    場後救護車就把甲○○載走，在現場甲○○沒有告訴伊發生
    打架的原因及如何打架，是事後聽說係因為1 台冰箱的關係
    ，伊看到甲○○右手摸著右腦後方，伊有問她怎麼了，甲○○告訴伊頭被丁○○拿刀砍，沒有說用何種刀砍，伊當時看
    到甲○○頭有流血流到胸口衣服處，伊沒有看到甲○○身上
    有其他傷勢，甲○○當時意識很清楚，她當時是站在現場等
    救護車，伊拿毛巾給甲○○時她自己接過去按在頭上，當時
    甲○○也不需要有其他人攙扶，伊沒有過去問丁○○發生何
    事情，丁○○只有站在他家門口，也沒有講什麼，伊在現場
    沒有聽到丁○○與甲○○在吵架等語（見本院卷第95頁正面
    至第96頁正面）之情大致相符。且告訴人甲○○所述之傷勢
    亦與寶建醫院驗傷診斷書、寶建醫院93年12月6 日（）寶
    建醫字第4400號函附之住院病歷上所載之傷勢相符，並有相
    片4 幀在卷足憑。另被告於警詢時自承：伊是93年9 月21日
    （筆錄誤載為20日）上午6 點許，在屏東市鵬程里光大巷59
    之9 號，與甲○○發生衝突，伊和甲○○有認識，是因為伊
    向甲○○買了1 台舊冰箱，伊使用了1 個星期覺得不好用，
    伊請甲○○把電冰箱搬回去，把（新台幣）1,500 元還給伊
    ，事後甲○○93年9 月21日（筆錄誤載為20日）上午6 點許
    到伊家裡砸東西，把伊家裡東西都砸壞了，還先動手打伊，
    當時伊沒有受傷，伊拿1 把水果刀傷害甲○○，伊隨手拿了
    水果刀嚇唬她和抵擋她，結果不小心把她砍傷了等語（見警
    卷第3 頁）；其於偵查中亦自承：當天甲○○因冰箱的問題
    去伊家找伊，她直接進來就砸東西，伊說你幹什麼，甲○○
    就把伊打在地上，伊就從地上摸到1 支水果刀，就跟她回打
    ，有沒有砍到她伊也不曉得，她就跑出去了等語（見偵卷第
    43頁、第44頁），足認被告已自承與告訴人甲○○發生爭執
    並持刀傷害告訴人甲○○。此外，被告雖辯稱其係以扣案之
    水果刀傷害告訴人甲○○云云，惟扣案之水果刀經檢察官送
    請內政部警政署刑事警察局鑑驗，結果認：「水果刀刀刃斑
    跡DNA 與被害人甲○○DNA-STR 型別不同，可排除該水果刀
    刀刃斑跡DNA 來自被害人之可能。」，有該局94年5 月5 日
    刑醫字第0940020849號鑑驗書1 紙（見偵卷第67頁）在卷可
    憑，以告訴人甲○○所受之傷害為頭部外傷併兩處撕裂傷大
    出血之情形，衡情若被告真持扣案之水果刀傷害告訴人甲○○，則該水果刀上焉有未沾有告訴人甲○○血跡之理，堪認
    被告非持扣案之水果刀傷害告訴人甲○○，再依卷附之現場
    照片（見警卷第9 頁）所示，被告之客廳桌內確有1 把菜刀
    ，本院因認告訴人甲○○指述被告持菜刀傷害伊等語應與事
    實相符而可採信，被告所辯顯係卸責之詞，不足採信，本件
    事證明確，被告傷害犯行堪予認定。至證人丙○○於本院審
    理時雖結證稱告訴人甲○○受傷應該不是丁○○造成的云云
    ，惟證人丙○○亦陳稱丁○○與甲○○發生糾紛時伊沒有在
    場等語（見本院卷第66頁正面），則其所述顯係個人之意見
    ，依法自不得作為證據，尚難採為對被告有利認定之依據，
    併此敘明。
三、告訴意旨雖認被告丁○○所為，係犯刑法第271 條第2 項、
    第1 項之殺人未遂罪嫌云云，惟查，被告及告訴人甲○○均
    陳明本件爭執係因冰箱買賣處理問題而起，而被告已於案發
    前1 月餘將該冰箱退還予告訴人甲○○，並已順利取回所支
    付之價金等情，亦據被告陳明在卷（見警卷第2 頁），且經
    告訴人甲○○於本院審理時陳述明確（見本院卷第63頁正面
    ），顯見被告就該冰箱之買賣已達其目的（即將冰箱退還並
    取回價金），則其是否會因冰箱買賣處理問題而遽起殺機即
    有可疑。再告訴人甲○○於偵查中及本院審理時均曾陳稱被
    告以刀背砍伊10幾刀後，後來再拿刀刃砍伊頭部3 刀等語（
    分別見偵卷第43頁、本院卷第62頁反面），且告訴人甲○○
    所受之頭部2 處分別為3 ×1 公分、5 ×1 公分之撕裂傷係
    屬淺層傷，有照片1 幀（見警卷）在卷足憑，其所受之其餘
    傷勢均非屬致命部分，又證人乙○○證稱當時甲○○沒有說
    她是如何受傷的，伊打完電話後就進屋沒有對甲○○作什麼
    處理等語；而證人吳亨泉證稱甲○○當時意識很清楚，她當
    時是站在現場等救護車，伊拿毛巾給甲○○時她自己接過去
    按在頭上，當時甲○○也不需要有其他人攙扶等語，均如上
    述，堪認告訴人甲○○當時所受之傷勢尚未有直接致命之危
    險，可知被告非下重手。另證人乙○○證稱當時丁○○沒有
    追出來，他沒講什麼話也沒有什麼反應，伊沒有注意看丁○○手上有無拿東西，沒有看到丁○○繼續追罵、砍殺甲○○
    等語，而證人吳亨泉則證稱丁○○站在他家門口，甲○○站
    在丁○○所在地的對街，距離不到50公尺，丁○○沒有講話
    ，就站在他家門口，伊沒有注意丁○○有無拿刀，丁○○只
    有站在他家門口，也沒有講什麼，伊在現場沒有聽到丁○○
    與甲○○在吵架等語，亦如上述，足認丁○○於告訴人甲○○離開其住處後，並未有何叫罵、追殺之舉動，亦難以認定
    被告意欲置告訴人於死，是告訴意旨認被告有殺人之犯意云
    云，容有誤會，自不足採。
四、核被告丁○○所為，係犯刑法第277 條第1 項之傷害罪。被
    告於同一時地多次傷害告訴人甲○○之犯行，顯係基於單一
    犯意為之，應論以接續犯之單純一罪。爰審酌被告僅因細故
    即持刀傷害他人，迄今尚未賠償對方之損害，且告訴人甲○○所受之傷害程度非輕，及被告犯罪之目的、手段，犯罪後
    否認犯行之態度等一切情狀，量處如主文所示之刑，並諭知
    易科罰金之折算標準，以資懲儆。被告為本件傷害犯行所用
    之菜刀1 把（雖未扣案，然無證據證明已滅失），為被告所
    有，供其犯罪所用之物，應依刑法第38條第1 項第2 款宣告
    沒收。
據上論斷，應依刑事訴訟法第299 條第1 項前段，刑法第277 條
第1 項、第41條第1 項前段、第38條第1 項第2 款，罰金罰鍰提
高標準條例第1 條前段、第2 條，判決如主文。
本案經檢察官葉容芳到庭執行職務。
中    華    民    國    95    年    3     月     7    日
                  刑事第五庭    審判長法  官    石家禎
                                      法  官    李宜娟
                                      法  官    林家聖
以上正本證明與原本無異。
如不服本判決應於收受本判決送達後10日內向本院提出上訴書狀
，其未敘述上訴理由者，並得於提起上訴後10日內向本院補提理
由書狀（均須按他造當事人之人數附繕本）「切勿逕送上級法院
」
中    華    民    國    95    年    3     月     7    日
                                書記官  莊正彬
附錄本判決論罪之法條：
中華民國刑法第277條第1項
傷害人之身體或健康者，處3 年以下有期徒刑、拘役或1 千元以
下罰金。


司法院資訊處製作；財團法人民間司法改革基金會備份。
